臺灣桃園地方法院民事簡易判決　　　　110年度桃簡字第702號
原　　　告　葉雪玉　

被　　　告　張永德　


訴訟代理人　范姜辰瑋
上列當事人間請求損害賠償事件，本院於民國110 年10月25日言
詞辯論終結，判決如下：
    主      文
被告應給付原告新臺幣壹拾萬陸仟柒佰元，及自民國一百一十年
三月二十七日起至清償日止，按年息百分之五計算之利息。
原告其餘之訴駁回。
訴訟費用由被告負擔百分之三十七，餘由原告負擔。
本判決第一項得假執行，但被告如以新臺幣壹拾萬陸仟柒佰元為
原告預供擔保，則得免為假執行。
    事實及理由
一、原告主張：原告於民國108 年5 月27日上午8 時50分許，駕
    駛車牌YC-1050 號自用小客車（下稱系爭車輛）沿桃園市八
    德區介壽路2 段往大溪方向行駛，行經該路段與大和路、介
    壽路2 段133 巷之交岔路口時，左轉準備進入133 巷，此時
    被告則騎乘車牌號碼000-0000號大型重型機車（下稱肇事機
    車），沿介壽路2 段往桃園方向直行經過上開路口，因未注
    意車前狀況及超速行駛之過失，碰撞系爭車輛，系爭車輛因
    而受損，原告因此受有下列損害：
  ㈠系爭車輛於本件事故後送廠修復，原告因而支出維修費用新
    臺幣（下同）100,000元。
  ㈡系爭車輛雖經修復完畢，但因成為事故車，交易價值因而減
    損130,000 元；且原告為鑑定上述折價，尚支出6,000 元之
    鑑價費用。
  ㈢被告於本件事故後，以刑事告訴要脅原告賠償，原告因而身
    心受創產生恐慌焦慮症狀，故應得請求慰撫金50,000元。
  ㈣綜上，原告依侵權行為之法律關係提起本件訴訟，並聲明：
    被告應給付原告286,000 元，及自起訴狀繕本送達翌日起至
    清償日止，按年息5%計算之利息。
二、被告則以：關於原告請求車輛修理費，更換零件部分應予扣
    除折舊；車價折損與鑑價費用部分，因系爭車輛並無實際買
    賣，交易價值減損之損失並未實現，原告應不得請求；又原
    告於本件事故並未受傷，亦不得請求慰撫金；且原告所駕駛
    系爭車輛為轉彎車，未讓直行之肇事機車先行，與有70% 之
    過失，被告則僅負30% 之過失責任，故被告應負之損害賠償
    金額應依此比例減輕之。並聲明：1.原告之訴駁回。2.願供
    擔保，請求准予宣告免為假執行。
三、本院之判斷：
  ㈠原告於108 年5 月27日上午8 時50分許，駕駛系爭車輛沿桃
    園市八德區介壽路2 段往大溪方向行駛，行經該路段與介壽
    路2 段133 巷之交岔路口時，左轉準備進入133 巷，此時被
    告則騎乘肇事機車沿介壽路2 段對向車道往桃園方向直行經
    過上開路口，二車因而於該路口發生碰撞，已經本院調取警
    方道路交通事件處理卷宗，核對其內道路交通事故現場圖、
    調查報告表、調查筆錄、現場照片等確認無誤，且兩造就上
    開事故發生之時間、地點、雙方行向亦未為爭執，此部分之
    事實首可認定。
  ㈡過失責任之歸屬：
  1.按因故意或過失，不法侵害他人之權利者，負損害賠償責任
    ；汽車、機車或其他非依軌道行駛之動力車輛，在使用中加
    損害於他人者，駕駛人應賠償因此所生之損害；但於防止損
    害之發生，已盡相當之注意者，不在此限；損害之發生或擴
    大，被害人與有過失者，法院得減輕賠償金額，或免除之，
    民法第184 條第1 項前段、第191 條之2 、第217 條第1 項
    分別定有明文。又汽車行駛時，駕駛人應注意車前狀況，並
    隨時採取必要之安全措施；汽車行駛至交岔路口，轉彎車應
    讓直行車先行，則分別為道路交通安全規則第94條第3 項、
    第102 條第1 項第7 款所規定。
  2.經本院勘驗事發路口監視錄影畫面，結果顯示：系爭車輛於
    其行向號誌顯示綠燈後，先顯示左側方向燈並緩速向前滑行
    ，待對向汽車通過後，再緩速左偏，等待對向肇事機車前方
    之另一機車直行通過，嗣後始加速左轉，其過程長達17秒許
    ；於此期間，被告騎乘之肇事機車則自遠處持續直行至事發
    路口，且其前方並無任何人車或障礙物阻擋視野，有本院勘
    驗筆錄可參（見本院卷第91至92頁）可見被告有充分之時間
    、空間可以注意原告已經顯示左轉方向燈良久、準備左轉之
    車前狀況，對本件事故之發生有高度之防免可能性，卻仍未
    注意而撞擊系爭車輛，顯已違反上開注意義務之規定而有過
    失。然原告駕駛系爭車輛左轉彎，疏未注意對向仍有直行之
    肇事機車準備通過並讓其先行，亦有違反上開注意義務而與
    有過失。本院考量兩造違反注意義務之程度、對本件事故之
    防免能力、對損害結果施加影響力之高低程度等情狀，認本
    件由兩造各負擔50% 之過失責任為適當。被告應負擔之損害
    賠償責任即應依此比例減輕之。至於兩造爭執肇事機車是否
    超速一節，考量肇事機車對於上開車前狀況已有充裕之反應
    時間、空間，其是否超速對於本件事故能否防免實無顯著影
    響，應無庸再為認定。
  ㈢損害賠償之範圍：
  1.按負損害賠償責任者，應回復他方損害發生前之原狀；債權
    人得請求支付回復原狀所必要之費用，民法第213 條第1 項
    、第3 項分別定有明文。又回復原狀費用既以必要者為限，
    則修理材料以新品換舊品者，即應計算折舊。系爭車輛於本
    件事故後送廠修復，共計支出維修費用100,000 元（含零件
    費用46,560元、工資53,440元），已經原告提出估價單為憑
    ，足認屬實。又依行政院所頒固定資產耐用年數表及固定資
    產折舊率之規定，非運輸業用客車、貨車之耐用年數為5 年
    ，依定率遞減法，每年折舊率為1,000 分之369 ，另依營利
    事業所得稅查核準則第95條第6 項規定「固定資產提列折舊
    採用定率遞減法者，以1 年為計算單位，其使用期間未滿1
    年者，按實際使用之月數相當於全年之比例計算之，不滿1
    月者，以1 月計」。依車籍資料所載，系爭車輛係於106 年
    12月出廠，至本件事故發生之108 年5 月間，已使用1 年6
    月，則零件費用經折舊計算後之現值應為23,959元（計算式
    詳如附表），再加計無須計算折舊之工資後，本件修復之必
    要費用即應為77,399元（計算式：23,959＋53,440＝77,399
    ）。
  2.次按不法毀損他人之物者，被害人得請求賠償其物因毀損所
    減少之價額，民法第196 條定有明文。亦即物被毀損時，被
    害人除得請求修補或賠償修復費用，以回復物之「物理性原
    狀」外，就物因毀損所減少之交易價值，亦得請求賠償，以
    填補交易性貶值之損失，而回復物之「價值性原狀」。經查
    ，於本件事故發生之108 年5 月間，與系爭車輛同型號、同
    出廠年月之車輛，於車況正常保養良好之情況下，市場交易
    價值約為480,000 元，但因本件事故，系爭車輛修復完成後
    之市場交易價值仍僅剩350,000 元，有桃園市汽車商業同業
    公會鑑價證明書暨所附圖表資料可參（見本院卷第9 至29頁
    ），系爭車輛因本件事故所致交易價值減損金額為130,000
    元，應可認定。而原告為確認系爭車輛之交易價值減損，支
    出鑑價費用6,000 元，則據其提出收據1 紙為證（見本院卷
    第93頁），亦足認屬實。該等鑑價費用雖非被告侵權行為所
    致之直接損害，但既為原告證明損害之發生及範圍所支出之
    費用，鑑定之結果並經本院作為裁判之基礎，自應納為被告
    所致損害之一部，而容許原告請求賠償。被告雖辯稱系爭車
    輛未實際交易，交易價值之減損並未實現等語，然而交易性
    貶值損害之發生乃著眼於潛在市場交換價值之減損，並不以
    已經實際交易為必要，是被告此節辯並非可採。
  3.原告雖主張被告以刑事告訴相脅，致其身心受創，故請求給
    付慰撫金云云，但被告既因交通事故受有傷害，其提起刑事
    告訴本係行使刑事訴訟法所賦予之權利，難認有何不法性可
    言，是原告此節主張顯無理由，應予駁回。
  4.綜上，經加總計算上述項目金額，並依原告與有過失之責任
    比例予以減輕後，本件原告得請求之損害賠償金額共計應為
    106,700 元【計算式：（77,399＋130,000 ＋6,000 ）*50%
    ＝106,700 ，元以下四捨五入】，原告逾此部分之請求則無
    理由，不應准許。
  ㈣又給付無確定期限者，債務人於債權人得請求給付時，經其
    催告而未為給付，自受催告時起，負遲延責任。其經債權人
    起訴而送達訴狀，或依督促程序送達支付命令，或為其他相
    類之行為者，與催告有同一之效力。遲延之債務，以支付金
    錢為標的者，債權人得請求依法定利率計算之遲延利息。其
    利率未經約定，亦無法律可據者，週年利率為5%，為民法第
    229 條第2 項、第233 條第1 項前段、第203 條分別明定。
    本件原告對被告之損害賠償請求權屬未定給付期限之金錢債
    權，故其就上開106,700 元，請求被告給付自起訴狀繕本送
    達翌日即110 年3 月27日（見本院卷第48頁）起至清償日止
    ，按年息5%計算之利息，即屬有理。
四、綜上所述，原告依侵權行為之法律關係請求被告給付如主文
    第1 項所示，為有理由，應予准許；逾此範圍之請求，則無
    理由，應予駁回。
五、本判決第1 項係適用簡易訴訟程序所為被告敗訴之判決，依
    民事訴訟法第389 條第1 項第3 款規定，應依職權宣告假執
    行；並依同法第436 條第2 項、第392 條第2 項規定，依聲
    請宣告被告如為原告預供擔保，則得免為假執行。
六、本件結論已臻明確，兩造其餘攻擊防禦方法及所提證據，經
    審酌均不至影響判決結果，故不逐一論述。
七、訴訟費用負擔之依據：民事訴訟法第79條。
中    華    民    國   110    年    11    月    5     日
                  桃園簡易庭  法  官  陳逸倫
以上為正本係照原本作成。
如不服本判決，應於送達後20日內，向本院提出上訴狀並表明上
訴理由，如於本判決宣示後送達前提起上訴者，應於判決送達後
20日內補提上訴理由書（須附繕本）。
如委任律師提起上訴者，應一併繳納上訴審裁判費。
中    華    民    國   110    年    11    月    8     日
                              書記官  洪惠娟
附表
-----
折舊時間           金額
第1年折舊值        46,560×0.369=17,181
第1年折舊後價值    46,560-17,181=29,379
第2年折舊值        29,379×0.369×(6/12)=5,420
第2年折舊後價值    29,379-5,420=23,959